【裁判字號】    94,訴,4006
【裁判日期】    950809
【裁判案由】    營業稅
【裁判全文】
臺北高等行政法院判決
                                     94年度訴字第04006號
                              .
原      告  富帆食品有限公司
代  表  人  甲○
訴訟代理人  劉邦川  律師
被      告  財政部臺北市國稅局
代  表  人  張盛和(局長)
訴訟代理人  乙○○
上列當事人間因營業稅事件，原告不服財政部中華民國94年11月
8日台財訴字第09400409760號訴願決定，提起行政訴訟。本院判
決如下：
    主  文
原告之訴駁回。
訴訟費用由原告負擔。
    事  實
一、事實概要：臺北市稅捐稽徵處 (下稱台北市稅處)查獲原告
    於88年9 月至89年2 月間進貨，未依法取得憑證，而以非交
    易對象之涉嫌虛設行號屏風實業有限公司 (下稱屏風公司)
    及昇頁國際商行（下稱昇頁商行）開立之統一發票41紙，金
    額計新臺幣 (下同)33,564,000 元 (不含稅)， 充作進項憑
    證申報扣抵銷項稅額，經台北市稅處審理違章成立，核定原
    告虛報進項稅額，逃漏營業稅計1,678,200 元，除發單補徵
    營業稅1,678,200 元外，並按所漏稅額1,678,200 元處7 倍
    罰鍰計11,747,400元，原告申請復查，因營業稅稽徵業務自
    92年1 月1 日起由財政部各地區國稅機關收回自徵，由被告
    概括承受其稽徵業務，經被告復查決定：「變更罰鍰處分金
    額為8,391,000 元；其餘復查駁回。」原告不服，提起訴願
    亦經決定駁回後，遂提起本件行政訴訟。
二、兩造聲明：
    (一)原告聲明：訴願決定、原處分不利原告部分均撤銷。
    (二)被告聲明：駁回原告之訴。
三、兩造之爭點：原告與屏風公司及昇頁商行有無實際之交易行
                為？及被告裁處原告漏稅罰，是否有據？
    (一)原告主張之理由：
      1.按「行政官署對於人民有所處罰，須確實證明共違法之
        事實，倘不能確實證明違法事實之存在，其處罰即不能
        認為合法。」行政法院36年判字第2 號分別著有明文。
        查系爭88年9 月至89年2 月間向屏風公司及昇頁商行進
        貨計33,564,000元部分，係原告向桃園中正機場機放倉
        購買現貨水產品之買賣。而中正機場機放倉為一開放交
        易之集中市場，不論賣方或買方人數眾多，但均以現貨
        為中心，現場現貨進行交易，原告選定貨品後辦妥提貨
        手續，以自備貨車運回公司再轉售與餐廳及飯店。而中
        正機場放倉之銷售人員持貨主發票交付原告，原告再依
        發票所載銷貨公司（即貨主）開立指名支票付款，足證
        原告確有購進系爭發票之貨品，亦給付含營業稅之貨款
        ，並無「未依法取得合法憑證」之違章。
      2.次查，中正機場機放倉為開放式集中市場，買賣雙方人
        數眾多，且買賣雙方以現貨為主，重視者為貨品種類品
        質與價格，貨主及買方為何人均非所問，俟買方選定貨
        品，辦妥提貨手續，將憑據交付銷售人員，即將貨品自
        行運回公司，若無重大瑕疵，銷售人員即持貨主發票向
        買方請款，依前開交易流程及現貨市場之交易狀況，原
        告無從追究貨主究否與給付發票公司是否相符，縱屏風
        公司、昇頁商行涉嫌虛設行號，原告亦無從查覺，否則
        中正機場機放倉之現貨買賣作業，交易安全性與便利性
        將盪然無存，以此買賣方式所生之無法注意之行為，課
        以罰鍰，顯違比例原則，亦不符大法官釋字第275 解釋
        意旨。
      3.又依大法官釋字第337號解釋及財政部84年6月29日作成
        函釋：「關於營業人違反營業稅法第19條第1項第2款至
        第5 款規定，以不得扣抵憑證申報扣抵銷項稅額者，除
        補稅外，可否免按同法第51條第5 款規定處以漏稅罰乙
        案，應依大法官會議釋字第337 號解釋意旨辦理。」可
        知，必有虛報進項稅額而逃漏稅款者，始得依營業稅法
        第51條第5 款處罰之。準此，營業人取得非實際交易對
        象開立之發票作為進項憑證申報扣抵銷項稅額者，縱開
        立發票為虛設行號而無實際營業之事實，苟其已依法申
        報繳納所開立發票應納之營業稅，則營業人所為，尚無
        因而逃漏營業稅之情形，自無逕對之補徵營業稅。又上
        開營業人作為進項憑證之發票開立者，是否申報繳納營
        業稅，為營業人是否構成逃漏稅款之要件，自應由稽徵
        機關負證明之責，且統一發票有無申報繳納營業稅，稅
        捐稽徵機關有案可查，殊無由營業人證明之理，因此本
        件涉案屏風公司及昇頁商行縱為虛設行號，如渠等已繳
        納應納之營業稅，原告即無逃漏稅情形，依前揭判決意
        旨，自無補稅處罰之餘地。
      4.末按，財政部84.3.24台財稅第841614038號函釋「…營
        業人有進貨事實而取得虛設行號開立之發票申報扣抵銷
        項稅額者，如該營業人能證明確有支付進項稅額予實際
        銷貨之營業人，並經稽徵機關查明該稅額已依法報繳者
        ，除應依稅捐稽徵法第44條規定處以行為罰外，尚應依
        營業稅法第19條第1 項第1 款規定，就其取得不得扣抵
        憑證扣抵銷項稅額部分，追補稅款，不再處漏稅罰，前
        經財政部83.7.9台財稅第831601371 號函說明二(二)2 核
        釋在案。」原告確有支付進項稅額與銷貨之營業人，業
        經提出支付貨款含營業稅款之支票供被告查核，被告就
        此並未盡查核能事，率為裁處罰鍰之處分，顯違反前揭
        函釋，實有違失。
    (二)被告主張之理由：
       1.按「營業人當期銷項稅額，扣減進項稅額後之餘額，
         為當期應納或溢付營業稅額。…進項稅額，指營業人
         購買貨物或勞務時，依規定支付之營業稅額。」「營
         業人左列進項稅額，不得扣抵銷項稅額：一、購進之
         貨物或勞務未依規定取得並保存第33條所列之憑證者
         。」「納稅義務人，有左列情形之一者，除追繳稅款
         外，按所漏稅額處1倍至10倍罰鍰，並得停止其營業：
         …5、虛報進項稅額者。」營業稅法第15條、第19條第
         1項第1款、第51條第5款分別定有明文。
       2.經查，原告有進貨事實，惟取得非實際交易對象涉嫌
         虛設行號屏風公司及昇頁商行開立之統一發票41紙，
         係屬營業稅法第19條第1 項第1 款規定不得申報扣抵
         之進項憑證，而有虛報進項稅額之違章事實，有財政
         部財稅資料中心列印專案申請調檔統一發票查核清單
         、台北市稅處調查函、原告總經理曾玉燕之談話筆錄
         、原告匯付款資料、貨款支付明細表、臺灣桃園地方
         法院檢察署（下稱桃園地檢署）檢察官89年度偵字第
         10827 號及89年度偵緝字第549 號起訴書、89年度偵
         字第6071號起訴書、臺灣臺北地方法院 (下稱台北地
         院)92 年度訴字第64號刑事判決書及屏風公司涉嫌虛
         設行號相關資料分析表等資料附卷可稽，事證明確，
         再者，屏風公司與昇頁商行既為虛設行號而無實際營
         業，原告司自無可能與該二家公司有實際交易及付款
         事實自明。故原告之實際交易人既非屏風公司及昇頁
         商行，卻取得該二家公司之發票，自屬「未依法取得
         憑證」，原告主張並無「未依法取得合法憑證」之違
         章，即有未合。
       3.又按，「營業人有進貨事實，惟不依規定取得交易對
         象開立之進項憑證，而取得非交易對象開立之進項憑
         證，申報扣抵銷項稅額時，該項已申報扣抵之銷項營
         業稅額顯未依法繳納，仍應依營業稅法第19條第1 項
         第1 款規定，就其取得不得扣抵憑證扣抵銷項稅額部
         分，追補該項不得扣抵之銷項稅款。又我國現行加值
         型營業稅係就各個銷售階段之加值額分別予以課稅之
         多階段銷售稅，各銷售階段之營業人皆為營業稅之納
         稅義務人。故該非交易對象之人是否已按其開立發票
         之金額報繳營業稅額，並不影響本件營業人補繳營業
         稅之義務。」業經改制前行政法院87年7 月7 日第1
         次庭長評事聯席會議決議在案。原告主張茍屏風公司
         及昇頁商行已依法申報繳納所開立統一發票應納之營
         業稅，其即無逃漏營業稅情形，自無逕對補徵營業稅
         云云，衡屬其個人法律見解之歧異，且與前揭決議意
         旨相左，亦無足憑取。
       4.從而，原處分機關以原告進貨未依法取得憑證，卻持
         非交易對象之屏風公司及昇頁商行開立之統一發票，
         充當進項憑證持以申報扣抵銷項稅額，而虛報進項致
         逃漏營業稅，除核定補徵營業稅1,678,200 元，並按
         所漏稅額處7 倍罰鍰計11,747,400元，揆諸前揭規定
         ，並無不合。復查決定因財政部94.6.2台財字第0940
         4539890 號令修正「稅務違章案件裁罰金額或倍數參
         考表」規定，改按所漏稅額處5倍之罰鍰計8,391,000
         元 (計至百元止)， 亦屬有據。
    理  由
一、按「營業人當期銷項稅額，扣減進項稅後之餘額，為當期應
    納稅額或溢付營業稅額。…進項稅額，指營業人購買貨物或
    勞務時，依規定支付之營業稅額。」「營業人左列進項稅額
    ，不得扣抵銷項稅額：1、購進之貨物或勞務未依規定取得
    並保存第33條所列之憑證者。」「納稅義務人，有左列情形
    之一者，除追繳稅款外，按所漏稅額處1 倍至10倍罰鍰，並
    得停止其營業：五虛報進項稅額者。」行為時營業稅法第15
    條、第19條第1 項第1 款及第51條第5 款分別定有明文。又
    「本法第51條第5 款所定虛報進項稅額，包括依本法規定不
    得扣抵之進項稅額，無進貨事實及偽造憑證之進項稅額而申
    報退抵稅額者。」亦為同法施行細則第52條第1 項所明定。
二、次按，財政部83年7月9日台財稅第831601371號函釋略以：
    「主旨：核釋營業人取得非實際交易對象所開立之統一發票
    ，作為進項憑證申報扣抵銷項稅額案件之處理原則。說明…
    …二、為符合司法院大法官會議釋字第337號解釋意旨，對
    於營業人取得非實際交易對象所開立之統一發票，作為進項
    憑證申報扣抵銷項稅額之案件，應視情節，分別依左列原則
    處理：(一)取得虛設行號發票申報扣抵之案件：1.無進貨事實
    者…2.有進貨事實者…(2)因虛設行號係專以出售統一發票牟
    取不法利益為業，並無銷貨事實，故取得虛設行號發票之營
    業人自亦無向該虛設行號進貨並支付進項稅額之事實，除該
    營業人能證明確有支付進項稅額予實際銷貨之營業人，並經
    稽徵機關查明該稅額已依法報繳者，應依營業稅法第19條第
    1項第1款規定，就其取得不得扣抵憑證扣抵銷項稅額部分，
    追補稅款不再處漏稅罰外，其虛報進項稅額，已構成逃漏稅
    ，應依營業稅法第51條第5款規定補稅並處罰。…」係財政
    部基於中央稅捐主管機關職權，依大法官釋字第337號解釋
    意旨，釋示營業人取得虛設行號之發票作為進項憑證申報扣
    抵之處罰原則，並未抵觸法律之規定，自得予援用。
三、本件原處分機關台北市稅處以原告於88年9月至89年2月間進
    貨，未依法取得憑證，而以非交易對象之涉嫌虛設行號屏風
    公司及昇頁商行開立之統一發票41紙，金額計33,564,000元
    (不含稅)，充作進項憑證持以申報扣抵銷項稅額，而虛報進
    項稅額，致逃漏營業稅1,678,200元，除核定補徵營業稅1,
    678,200元外，並按所漏稅額處 7倍罰鍰計11,747400元，原
    告申請復查後，因營業稅稽徵業務自92年1月1日起由財政部
    各地區國稅機關收回自徵，經被告復查決定變更罰鍰處分為
    8,391,000 元，並駁回其餘復查之事實，有專案申請調檔統
    一發票查核清單、進銷明細表、核定稅額繳款書、處分書及
    被告復查決定書附原處分卷可稽，堪信為真實。
四、原告起訴主張：其係於中正機場機放倉生鮮水產品現貨買賣
    市場，向現場銷售人員直接交易取得貨品，及支付含稅貨款
    而取得發票，並無未「依法取得合法憑證」之違章，且現場
    銷售人員究何公司人員，原告無從查悉，並無故意過失責任
    ，且依大法官釋字第337號解釋意旨，縱屏風及昇頁二家公
    司為虛設行號，但渠等所開立之發票如已繳納營業稅，自無
    逃漏稅可言，即無處漏稅罰之餘地等語。故本件之爭執，在
    於原告與屏風公司、昇頁商行有無實際之交易行為？及被告
    處以原告漏稅罰，是否有據？
五、經查：
    (一)按「對外營業事項之發生，營利事業應於發生時自他人取
      得原始憑證，如進貨發票，或給與他人原始憑證，如銷貨
      發票。」為稅捐稽徵機關管理營利事業會計帳簿憑證辦法
      第21條第1項前段所明定。查屏風公司及昇頁商行均為虛
      設行號，其中屏風公司係訴外人王耀崇冒用蔡森瑞身分證
      申請設立，藉以該公司名義自國外走私進口貨物，並無實
      際營運行為；昇頁商行則為顧志萬冒用高春長之名義虛偽
      設立，而將該公司牌照出借予其他進口廠商進口水產及水
      果使用，亦無實際營業等情，業據王耀崇、顧志萬分別於
      檢察官偵查中坦承不諱，並有桃園地檢署檢察官89年度偵
      字第10827號、89年度偵字第6071號起訴書、台北地院92
      年度訴字第64號刑事判決及屏風公司進項銷相關資料分析
      表附原處分卷可稽，足證前開二家公司公司為以對開發票
      沖抵進、銷項帳及以虛進虛銷循環開立發票互抵之實質虛
      設行號，原告即無可能與該二家公司有實際交易之行為，
      是以，原告於前揭時間進貨之交易相對人，既非屏風公司
      或頁昇商行，原告未依前揭規定取得實際交易對象開立之
      發票，卻取得屏風公司、頁昇商行開立之發票，自屬未依
      法取得憑證，依前揭營業稅法第19條第1項第1款規定，原
      告前開進項稅額不得扣抵銷項稅額。
    (二)又查，原告之總經理曾玉燕於台北市稅捐處調查時，陳稱
      該公司與屏風公司之僅有一次，金額為30,619,000元，實
      際接洽者為龔明輝，並無其簽收單，至取得昇頁商行發票
      之交易金額2,945,000元，已無法查得實際接洽者等情亦
      有曾玉燕91年5月3日、91年6月17日談話筆錄附原處分卷
      可稽，並為原告所不爭，則原告與屏風公司、頁昇公司均
      為第一次交易，且金額高達3,000餘萬元及200餘萬元，原
      告竟未查證其所稱龔明輝者是否為屏風公司職員或有無代
      表屏風公司權限，且對持有頁昇公司名義發票前來請款者
      毫無所悉，核與常情有違，原告顯未盡查證義務，自難謂
      無過失。
    (三)又按，營業人每期應繳納營業稅之計算，依前揭行為時營
      業稅法第15條第1項規定，係以銷項稅額扣減進項稅額後
      之餘額繳納當其營業稅，而營業人購進貨物未依規定取得
      憑證者，該憑證上載之進項稅額不得扣抵銷項稅額，同法
      第19條第1項第1款亦規定亦明，是營業人雖有進貨事實，
      惟不依規定取得實際交易對象開立之進項憑證，而取得非
      實際交易對象開立之進項憑證，即不得以該進項憑證之進
      項稅額，申報扣抵銷項稅額，若竟申報扣抵銷項稅額時，
      該項已申報扣抵之銷項營業稅額顯未依法繳納，仍應依營
      業稅法第19條第1項第1款規定，就其取得不得扣抵憑證扣
      抵銷項稅額部分，追補該項不得扣抵之銷項稅款，業經改
      制前行政法院87年7月份第1次庭長評事聯席會議議決在案
      ，原告訴稱屏風、頁昇等二家公司如已就開立之發票繳納
      營業稅，自無逃漏稅可言，不應處以漏稅罰云云，尚無足
      採。
六、綜上所述，被告以原告與屏風公司、頁昇商行並無實際交易
    行為，而持該二家公司之統一發票作為進項憑證申報扣抵銷
    項稅額，致虛報進項稅額1,678,200元，核定補徵營業稅1,
    678,200元，並依財政部94年6月2日台財字第09404539890號
    令修正「稅務違章案件裁罰金額或倍數參考表」規定，按所
    漏稅額處5倍罰鍰計8,391,000元，揆諸首揭規定，洵無違誤
    ，訴願決定予以維持，亦無不合，原告仍執前詞，訴請撤銷
    ，為無理由，應予駁回。
據上論結，本件原告之訴為無理由，爰依行政訴訟法第98條第3
項前段，判決如主文。
中    華    民    國    95    年     8    月    9     日
                        第二庭審判長法  官  徐瑞晃
                                    法  官  吳慧娟
                                    法  官  蕭惠芳
上為正本係照原本作成。
如不服本判決，應於送達後20日內，向本院提出上訴狀並表明上
訴理由，如於本判決宣示後送達前提起上訴者，應於判決送達後
20日內補提上訴理由書（須按他造人數附繕本）。
中    華    民    國    95    年     8    月    9     日
                                    書記官  李淑貞


司法院資訊處製作；財團法人民間司法改革基金會備份。
